【裁判字號】    89,訴,2515
【裁判日期】    900315
【裁判案由】    妨害自由等
【裁判全文】
臺灣高雄地方法院刑事判決                        八十九年度訴字第二五一五號
    公  訴  人  臺灣高雄地方法院檢察署檢察官
    被      告  丁○○
    選任辯護人  黃祖裕律師
    被      告  乙○○
    選任辯護人  林復華
右列被告等因妨害自由等案件，經檢察官提起公訴（八十九年度偵字第一三二九九號
），本院判決如左：
    主  文
乙○○連續竊盜，處有期徒刑月，如易科罰金，以佰元折算壹日。
丁○○無罪。
    事  實
一、乙○○意圖為自己不法之所有，並基於概括之犯意，於民國八十九年五月十三日
    下午四時許，至高雄縣仁武鄉○○村○○路一九九巷芒果園內，以將火雞翅膀互
    相反折以限制其行動方式，著手竊取在現場放養戊○○所有之火雞十一隻，其中
    二隻並已置於其於現場附近取得之布袋內，得逞後復至隔鄰丁○○之竹筍園內，
    以徒手挖取之方式，著手竊取丁○○所有之竹筍，尚未得手即為丁○○發現。丁○○隨即上前追捕，經扭打後將乙○○制伏後，並通知戊○○到場，再以電話先
    後連絡乙○○之父丙○○及鄉民代表甲○○到場處理，並將乙○○帶離。嗣因乙○○於扭打時受有傷害就醫，乃於八十九年五月十七日向警方提出丁○○傷害及
    妨害自由之告訴，始由丁○○將上開竊盜一事報警處理。
二、案經高雄縣警察局仁武分局報請高雄地方法院檢察署檢察官偵查起訴。
    理  由
壹、被告乙○○有罪部分：
一、訊之被告乙○○矢口否認有何竊盜之犯行，辯稱係在案發現場附近釣魚後，到竹
    筍園休息，即被被告丁○○及戊○○指其偷火雞及竹筍而加以毆打云云。惟查上
    開事實業據被告丁○○於警訊及偵查、審理中供述明確，且經證人戊○○於本院
    審理中證稱：「當天．．．是被告丁○○告訴我的，我趕過去看時，只看到兩隻
    火雞翅膀被折而不能跑，第二天我又發現九隻的火雞翅膀被折，丟在樹下，兩隻
    已經死在布袋裡，兩隻死在布袋外面，其他的火雞還活著，被告乙○○父親曾向
    我說過要賠我，我說等過幾天，確定死幾隻火雞後再跟他說要賠償多少」等語（
    見本院九十年三月六日審判筆錄），而證人甲○○於警訊中證稱：「在現場時乙○○有表示偷捉火雞，並表示以後不敢了，請求丁○○、戊○○原諒」等語（見
    警卷八十九年五月十八日偵訊筆錄），其於審理中亦證稱：「．．．．我到現場
    之後，看到乙○○及他父親及現場十多位在那邊，因為我與葉顯與丁○○認識，
    所以請他們原諒乙○○，經他們同意後，我就將乙○○帶回家」，「乙○○確有
    向在場的人道歉」等語（見本院八十九年十二月二十日審判筆錄），參之證人甲○○係任鄉民代表，案發時受乙○○之父丙○○委託到場處理，其應不致誣陷被
    告乙○○，顯見被告乙○○於案發後在其父親丙○○及證人甲○○等人到場後，
    確實有向被告丁○○及證人戊○○承認偷竊並請求原諒之意思，而當時被告父親
    丙○○及證人鄉民代表甲○○均在場，被告如未偷竊火雞及竹筍自可表明係遭誣
    指，何須道歉後，再於事後指係遭被告丁○○誣指偷竊並予毆打及妨害自由，其
    所辯顯不合常理，不足採信，從而罪證明確，其竊盜之犯行堪以認定。
二、核被告乙○○所為，係犯刑法第三百二十條第一項之普通竊盜罪及同條第三項之
    普通竊盜未遂罪。其先後竊取火雞及竹筍之行為，時間緊接，犯罪構成要件相同
    ，顯係出於概括之犯意，反覆為之，為連續犯，應依刑法第五十六條之規定以一
    普通竊盜罪論，並加重其刑。審酌被告犯罪之動機、目的、手段及所竊財物之價
    值尚非鉅大，前未曾有前科紀錄，有臺灣高等法院被告全國前案紀錄表、本院被
    告院內索引卡紀錄表及臺灣高雄地方法院檢察署刑案資料查註紀錄表各一件附卷
    可稽，其平日之素行尚稱良好，惟犯罪後仍狡飾犯行，犯罪後態度不佳等一切情
    狀，量處如主文所示之刑，並諭知易科罰金折算標準。又被告行為後刑法第四十
    一條已於九十年一月十日經公布修正為刑法第四十一條第一項，並於同年月十二
    日生效，得諭知易科罰金之要件，由原來犯最重本刑為三年以下有期徒刑之罪，
    而受六個月以下徒刑或拘役之宣告，修改為重本刑五年以下，而受六個月以下有
    期徒刑或拘役之宣告，比較新舊法應以新法對被告有利，自應依刑法第二條第一
    項前段之規定，適用裁判時之新修正刑法第四十一條第一項之規定，就被告所宣
    告之刑，予以諭知易科罰金之折算標準。
貳、被告丁○○無罪部分：
一、公訴意旨略以：被告丁○○於八十九年五月十三日下午四時許，在高雄縣仁武鄉
○○村○○路一九九巷內其竹荀園內，見被告乙○○，竊取戊○○所有之火雞十
    一隻，復準備竊取其所有之竹筍時，即與另一名不詳姓名之成年男子基於犯意聯
    絡，先以拳頭毆打被告乙○○，再以繩子將其綑綁在電線桿上，而剝奪被告乙○○之行動自由，被告乙○○並因此受有頭部外併血腫、頸部挫傷併血腫及二公分
    長線性傷痕、胸部挫傷併三公分線性傷痕、臀部挫傷併三Ｘ二公分瘀傷、左膝挫
    傷併五Ｘ五公分瘀傷。至同日下午六時許，該鄉鄉民代表甲○○據報趕至現場處
    理時，乙○○始被釋放，因認被告丁○○所為涉有刑法第二百七十七條第一項之
    傷害及第三百零二條第一項之妨害害自由等罪嫌等語。
二、按犯罪事實應依證據認定之，無證據不得推定其犯罪事實；不能證明被告犯罪者
    ，應諭知無罪之判決，刑事訴訟法第一百五十四條、第三百零一條第一項分別定
    有明文。次按「刑事訴訟法上所謂認定犯罪事實之證據，係指足以認定被告確有
    犯罪行為之積極證據而言，該項證據自須適合於被告犯罪事實之認定，始得採為
    斷罪資料」，「事實之認定，應憑證據，如未能發現相當證據，或證據不足以證
    明，自不能以推測或擬制之方法，以為裁判基礎」，此分別有最高法院二十九年
    上字第三一○五號判例及四十年台上字第八十六號判例可供參照。
三、經查：
  （一）妨害自由部分：
    本件公訴意旨認被告丁○○有妨害自由之犯行無非以被告丁○○於警訊及偵查中
    坦承不諱，及被告乙○○之指訴等為其論據，惟查本件係被告乙○○於上開時地
    有如上所述竊盜犯行，為被告丁○○發現乃加以追捕，經扭打後被告丁○○將被
    告乙○○制伏，並通知證人戊○○，隨後被告丁○○以繩子環繞被告乙○○之身
    體及手部以限制其行動，欲報警時經被告乙○○央求並告知父親丙○○姓名地址
    後，被告丁○○始未報警，並以電話連絡丙○○到場，於等候丙○○到來時，為
    防乙○○脫逃，始用繩子將被告乙○○捆綁於電線桿上，而丙○○到場後經丁○○要求再連絡證人即任鄉民代表之甲○○到場一同將被告乙○○帶離，此等情節
    業據證人戊○○、甲○○於警訊及審理中分別證述屬實，且證人即被告乙○○之
    父丙○○於審理中亦證稱係接到電話打到現場處理並帶回被告乙○○等語無誤，
    顯見被告丁○○固有以繩子綑綁被告乙○○以限制其行動自由之主觀意思及客觀
    之行為，而構成刑法第三百零二條之私行拘禁罪之構成要件，然查「依法令之行
    為，不罰」為刑法第二十一條第一項所明定，而「現行犯，不問何人得逕行逮捕
    之」、「犯罪在實施中或實施後即時發覺者，為現行犯」此亦為刑事訴訟法第八
    十八條第一項、第二項所明定，被告乙○○於竊取火雞及竹荀時被告丁○○所發
    現，其為現行犯甚明，被告丁○○加以制伏並捆綁後，欲報警處理，經被告乙○○要求後改通知其父親將其帶回，自可認為依法令而對於現行犯為逮捕之行為，
    應認其行為不罰。
  （二）傷害部分：
    至公訴意旨所稱被告丁○○涉嫌傷害部分，經查「刑法第三百零二條第一項之妨
    害自由罪，原以強暴、脅迫為構成要件，其因而致普通傷害，乃強暴、脅迫當然
    之結果，除另有傷害故意外，仍祇成立該條項之罪，無同法第二百七十七條第一
    項之適用」，又「刑法第三百零二條之妨害自由罪，原包括私禁及以其他非法方
    法剝奪人之行動自由而言，所謂非法方法，當包括強暴、脅迫等情事在內」，此
    分別有最高法院三十年度上字第三七０一號判例及七十四年度台上字第三四０四
    號判決可供參照，可知以強暴之方式剝奪他人之行動自由，如同時造成被告剝奪
    行動自由者之身體傷害，應係強暴之當然結果，除另有傷害之犯意外，自不另構
    成刑法之傷害罪。本件公訴意旨認被告丁○○涉有傷害之罪嫌，無非以被告丁○○於警訊坦承不諱，及被告乙○○之指訴及其受傷之診斷證明書為其論據，惟查
    被害人之陳述如無瑕疵，且就其他方面調查又與事實相符，固足採為科刑之基礎
    ，倘其陳述尚有瑕疵，而在未究明前，遽採為論罪科刑之根據，即難認為適法，
    （最高法院六十一年度台上字第三０九九號判例可資參照），而本件被告乙○○
    及丁○○二人於案發時有互相扭打之事實，業據其二人於審理中均供述明確，核
    之案發時被告乙○○欲脫離現場而被告丁○○欲將對方制伏，二人發生扭打自較
    一般口角爭執互相推拉之情形更形激烈，因此肢體衝突而造成身體受傷自可想見
    ，因之上開被告乙○○受傷之診斷證明書上所載傷害即係二人扭打中所造成，即
    不無可能，此參之診斷證明書上所載「頭部外併血腫、頸部挫傷併血腫及二公分
    長線性傷痕、胸部挫傷併三公分線性傷痕、臀部挫傷併三Ｘ二公分瘀傷、左膝挫
    傷併五Ｘ五公分瘀傷」，與身體衝撞、壓制及繩索捆綁並無形成之傷害情形相同
    ，被告丁○○辯稱並未毆打被告乙○○，被告乙○○受傷因在逮捕過程雙方扭打
    及捆綁時所造成等語，尚可採信，而被告丁○○固於警訊時坦承有打被告乙○○
    臉部，惟其並未具體指明係在扭打過程中所為或係在已制伏被告乙○○時另基於
    傷害之意思加以毆打，況參之被告乙○○之診斷證明書上所載傷害亦未有臉部受
    傷之記載，尚難以被告丁○○於警訊曾稱有以手毆打被告乙○○臉部，即逕認被
    告丁○○有何傷害之故意，且證人戊○○、甲○○、丙○○於審理中均未供稱有
    見到被告丁○○出手毆打被告乙○○，此外，復查無其他積極證據足證被告丁○○在剝奪被告乙○○行動自由外，另有何出於傷害之故意而毆打被告乙○○之犯
    行，核之上開說明，被告丁○○傷害部分之犯行，尚屬不能證明，自應為無罪之
    諭知。
據上論斷，應依刑事訴訟法第二百九十九條第一項前段、第三百零一條第一項，刑法
第三百二十條第一項、第五十六條、第二條第一項前段、第四十一條第一項，罰金罰
鍰提高標準條例第一條前段、第二條，判決如主文。
本案經檢察官莊榮松到庭執行職務。
中    華    民    國      九十    年      三      月        十五        日
                                  臺灣高雄地方法院刑事庭
                                      法  官    林 俊 寬
右正本證明與原本無異。
如不服本判決，應於判決送達後十日內，向本院提出上訴狀。
                                      書記官    李 文 廣
中    華    民    國      九十    年      三      月        十五        日
附錄本判決論罪科刑之法條
刑法第三百二十條
意圖為自己或第三人不法之所有，而竊取他人之動產者，為竊盜罪，處五年以下有期
徒刑、拘役或五百元以下罰金。
意圖為自己或第三人不法利益，而竊佔他人之不動產者，依前項之規定處斷。
前二項之未遂犯罰之。


司法院資訊處製作；財團法人民間司法改革基金會備份。
